臺中高等行政法院判決
　　　　　　　　　　　　　　　　　　 94年度再字第00023號
　　　　　　　　　　　　　　　.
再審原　告　甲○○
訴訟代理人　丁○○
再審被　告　彰化縣政府
代　表　人　乙○○
訴訟代理人　丙○○
上列當事人間因區域計畫法事件，再審原告不服最高行政法院94
年4月28日94年度判字第569號確定判決，提起再審之訴，本院判
決如下︰
　　主  文
再審原告之訴駁回。
再審訴訟費用由再審原告負擔。
　　事  實
一、事實概要：
    緣再審原告未經申請許可，於民國（下同）91年間，將其所
    有坐落彰化縣二水鄉○○○段 104地號特定農業區農牧用地
    （下稱系爭土地）開挖土石，經再審被告函請彰化縣二水鄉
    公所（下稱二水鄉公所）查明屬實，認再審原告違反區域計
    畫法第15條第1項之規定，並依同法第21條第1項規定，以91
    年12月3日府地用字第09102272420號處分書裁處原告新台幣
    （下同）30萬元罰鍰。再審原告不服，提起訴願遭駁回，乃
    提起行政訴訟，經本院92年度訴字第 421號判決再審原告之
    訴駁回。再審原告仍不服，向最高行政法院提起上訴，經該
    院以94年判字第 569號判決上訴駁回。再審原告猶未甘服，
    遂依行政訴訟法第273條第1項第13款之規定提起本件再審之
    訴。
二、兩造聲明：
　　(一)再審原告聲明求為判決：1.原判決廢棄。2.廢棄部分，訴
　　　願決定及原處分均撤銷。
　　(二)再審被告聲明求為判決：再審原告之訴駁回。
三、兩造陳述：
　　(一)再審原告主張：
      再審被告對於本件系爭土地有否開挖之事實，未曾派員至
      現場勘查，亦無依法通知再審原告會同勘驗，僅憑卷附 6
      幀照片遽認事實之結果。再審原告對最高行政法院確定終
      局判決聲明不服，檢具本案卷內 6幀照片，主張該照片所
      攝者係污濁水面，難窺底層，無法知悉積水深度，及其照
      片污濁水面所呈之清楚倒影，難掩攝影技術與取景角度之
      情。另檢附92年6月13日拍攝之照片2幀、94年 5月間拍攝
      之照片 2幀以證明系爭土地屬階梯狀地形，該處無91年間
      經人檢舉開挖之情事；及94年8月13日拍攝之照片2幀，以
      證明水面清楚倒影，不能逕論以系爭土地有開挖之依據，
      爰依行政訴訟法第273條第1項第13款之規定，提起本件再
      審之訴。
    (二)再審被告答辯：
    　再審原告所提出之照片，經再審被告與原審照片比對後，
      還是認定再審原告有開挖砂石之情形。且再審原告所提出
      之照片，係再審被告為裁罰後所拍攝，亦不能當作再審原
      告未違法開挖土石之證明。
　　理  由
一、按「有左列各款情形之一者，得以再審之訴對於確定終局判
    決，聲明不服。但‥‥13.當事人發見未經斟酌之證物或得使
    用該證物者，但以如經斟酌可受較有利益之裁判者為限。」
    行政訴訟法第273條第1項第13款固定有明文。惟所謂「發見
    」未經斟酌之證物或得使用該證物，係指前訴訟程序事實審
    之言詞辯論終結前已存在之證物，因當事人不知有該證物，
    其後始知悉者，且發見之證物或得使用之證物，以如經斟酌
    ，可受較有利益之判決者，若在前訴訟程序事實審之言詞辯
    論終結前尚未存在之證物，本無所謂發現，自不得據為再審
    之理由。又「當事人對於本院判決，以發見新證物為理由，
    提起再審之訴者，必該證物足以動搖原確定判決之基礎，否
    則不能認為合於再審條件。」，「證人之證言，不得認為民
    事訴訟法第492條第1項第11款所規定之證物。」分別經最高
    行政法院41年度裁字第 1號、53年度裁字第18號著有判例。
二、本件再審原告所檢附本案卷內6幀照片，業據原判決認定「
    依該照片所示，該土地為整筆填水狀況，．．．仍可自該 6
    幀照片觀出該土地水面層與種有農作物鄰地，二者高度間已
    有明顯落差，又水面呈現清楚倒影，足見積水有相當深度，
    並非水面僅緊覆蓋土壤層。」有原判決在卷可稽，自非屬未
    經原判決斟酌之證物。又原判決係於92年9月17日言詞辯論
    終結，再審原告所提94年5月間拍攝之照片 2幀、94年8月13
    日拍攝之照片 2幀，自係前訴訟程序事實審言詞辯論終結前
    尚未存在之證物，自無所謂發現，而不得據為再審之理由。
    另再審原告檢附92年6月13日拍攝之照片2幀，固未於原判決
    言詞辯論終結時提出，惟該2幀照片係再審被告於91年12月3
    日裁處再審原告30萬元罰鍰後所拍攝，且與彰化縣二水鄉公
    所91年11月21日所檢附，並由再審被告據以裁罰之 6幀照片
    明顯不同，是再審原告所檢附裁罰後始自行拍攝之照片 2幀
    ，不足以動搖原確定判決之基礎，亦不能認為合於發現新證
    物之再審條件。
三、再審原告請求傳訊證人許景輝、陳瑛、陳平賀、許正信，經
    核證人之證言，非屬未經斟酌之證物，已如前述，其請求傳
    訊各該證人自無必要。另再審原告依行政訴訟法第273條第1
    項第1款主張原判決適用法規顯有錯誤部分，依同法第275條
    第 1項規定，應由最高行政法院管轄，本部分另予裁定移送
    最高行政法院，均併予敘明。
據上論結，本件再審原告之訴為無理由，爰依行政訴訟法第 281
條、第195條第1項後段、第98條第3項前段，判決如主文。
中　　華　　民　　國　　94　　年　　9　　月　　2　　日
                第二庭審判長法  官　王　茂　修
                            法  官　林　秋　華
                            法  官　王　德　麟
以上正本證明與原本無異。
如不服本判決，應於判決送達後20日內向本院提出上訴書狀，其
未表明上訴理由者，應於提起上訴後20日內向本院提出上訴理由
書（須依對造人數附具繕本）；如於本判決宣示或公告後送達前
提起上訴者，應於判決送達後20日內補提上訴理由書（須附繕本
）。未表明上訴理由者，逕以裁定駁回。
提起上訴應預繳送達用雙掛號郵票390元（34元及5元郵票各10份
）。
中　　華　　民　　國　　94　　年　　9　　月　　2　　日
　　　　　　　　　　　　　書記官　詹　靜　宜
